臺灣高雄地方法院交通事件裁定　　　　 94年度交聲字第118號
原處分機關　高雄市政府
被　　　告　榮運交通企業有限公司
代　表　人　乙○○○
上列受處分人因聲明異議案件，對於高雄市政府94年3 月7 所為
之處分（原處分：高市府交裁字第32-Z00000000號），聲明異議
，本院裁定如下：
    主  文
原處分撤銷。
榮運交通企業有限公司不罰。
    理  由
一、聲明異議意旨略以：原處分機關依據內政部警政署國道公路
    警察局於民國94年1 月14日舉發異議人榮運交通企業有限公
    司所有之車牌號碼XO-939號營業一般大貨車，裝載貨物超過
    核定之重量之違反道路交通管理事件通知單（公警局交字第
    Z00000000 號），認異議人違反道路交通處罰條例第29條之
    2 第3 項之規定，裁處罰鍰新台幣（下同）14,000元，並記
    汽車違規紀錄1 次，惟該車當日並未超載，原處分機關未予
    詳查即遽為裁罰，實有違誤，爰依法聲明異議等語。
二、按汽車裝載貨物超過核定之總重量者，處汽車所有人罰鍰，
    並記汽車違規紀錄1 次，其應歸責於汽車駕駛人時，除依第
    3 項處汽車駕駛人罰鍰及依第63條第1 項第2 款記點外，汽
    車所有人仍應記該汽車違規紀錄1 次；有前2 項規定之情形
    者，應責令改正或當場禁止通行，並處1 萬元罰鍰，超載10
    公噸以下者，以總超載部分，每1 公噸加罰1 千元，道路交
    通管理處罰條例第29條之2 第1 項、第3 項定有明文。又超
    載未達總重量10% 者，免予舉發處罰乙節，業據交通部於90
    年9 月21日交路90字第054777號、內政部警政署於90年9 月
    7 日以（90) 警署交字第185843號函示明確。次按法院受理
    有關交通事件，準用刑事訴訟法之規定，道路交通管理處罰
    條例第89條亦有明定，是交通違規行為應依證據認定之，非
    有積極證據足以證明行為人之交通違規事實，不能遽以推斷
    而認定行為人之交通違規行為（刑事訴訟法第154 條、最高
    法院30年上字第816 號、76臺上字第第4986號判例意旨參照
    ）。
三、經查：
  (一)本件異議人所有之車牌號碼XO-939號營業一般大貨車於94年
    1 月14日18時43分許，在國道第2 高速公路北上善化地磅站
    過磅結果載重24.580公噸，逾該車限載重量（21公噸）3.58
    公噸，嗣經警掣單舉發，原處分機關並於94年3 月7 日依道
    路交通管理處罰條例第29條之2 第3 項之規定裁處14,000元
    罰鍰，並記汽車違規點數1 點等節，有國道公路警察局第八
    警察隊超載車輛個別資料表、內政部警政署舉發違反道路交
    通管理事件通知單及高雄市○○○○道路交通管理事件裁決
    書各1 份附卷可稽（見本院卷第21頁、第5 頁至第6 頁），
    上開事實固堪認定。
  (二)車牌號碼XO-939號營業一般大貨車，於94年1 月14日16時26
    分許在碼頭載運玉米後，在碼頭過磅結果總重22.74 公噸，
    先後經過田寮地磅站、善化地磅站、白河地磅站，嗣於同日
    20時42分運送至客戶徐木籐處前，先至徐木籐指定之地磅站
    過磅，秤重結果22.87 噸等節，業據證人甲○○於本院結證
    明確（詳後述），復有遠森網路科技公司高雄營運管理處貨
    物運送單、地磅單、秤重傳票各1 份在卷可稽（見本院卷第
    7 頁至第8 頁）；又該車於同日在白河地磅站過磅結果並未
    超載10% 之容許範圍，而未經警掣單舉發乙節，亦據證人即
    白河地磅站地磅員丙○○於本院結證明確（見本院卷第55頁
    ），上開事實均堪認定。
  (三)證人甲○○於本院結證稱；「（法官問：本趟運送貨物流程
    為何？）下午16點26分從高雄港72號碼頭出發，過磅時裝貨
    重12.14 噸，空車重10.6噸左右，我先走中山高，經國道10
    號接南二高，在中山高有一點塞車，自碼頭接到南二高約30
    分鐘，就直接到田寮地磅，過磅後沒有超重，再直接到善化
    地磅超重，我在善化地磅大概待30分鐘，離開後直接到白河
    ，在白河待了約3 、40分鐘離開，至白河下交流道後就直接
    送到徐木籐那邊，秤重結果22.87 噸」、「（法官問：你自
    高雄港碼頭離開後有無繞道載其他貨物？）沒有」、「（法
    官問：當天載運何貨物？）散裝玉米，上面用網子罩住，不
    可能再去載其他貨物」等語（見本院卷第56頁至第57頁），
    核與證人許秀女於本院結證稱：「（法官問：94年1 月14日
    是否與甲○○同車送貨？）是」、「（法官問：當天載運貨
    物的過程？）從高雄港出發到田寮過磅有過，到第2 站善化
    沒有過，我們下車跟善化地磅站人員說我們第1 站有過，他
    們說到第3 站白河地磅站有過的話再請他們開單申訴，後來
    到了白河地磅站有過，但是白河地磅站不願意開單給我們去
    申訴」、「（法官問：從高雄港載貨出發後，到目的地前有
    無再繞道載卸其他貨物？）沒有」等語（見本院卷第61頁）
    ，相互符合；再參以系爭營業一般大貨車，於94年1 月14日
    16 時26 分許離開碼頭後，先後經過田寮地磅站、善化地磅
    站、白河地磅站，嗣於同日20時42分到達客戶徐木籐指定之
    地磅站過磅，總計行車時間約4 小時。而甲○○於善化地磅
    站與警員沈揮崇爭執其未超載，停留約半小時，業據警員沈
    揮崇結證在卷；另甲○○於白河地磅站要求警員出具未超載
    之證明，而停留約半小時，亦據證人丙○○證述明確，則扣
    除前開停留時間，該車自高雄港碼頭至白河之實際行車時間
    ，約2 至3 小時，仍屬合理。是以，甲○○自高雄港碼頭載
    運貨物離開後，並未繞道載運其他貨物乙情，堪以認定。
  (四)酌以證人沈揮崇於本院結證稱：「（法官問：實際情形載貨
    貨車是否均會過磅？有無拒絕過磅情形？）實際情形大部分
    的車都會過磅，因為我們看到沒有過磅的車子，就會取締，
    拒絕過磅情形不多」、「（法官問：貨車過磅後超載情形，
    是否常見？）不常見，因為貨車如果超重會繞道，不會過收
    費站被取締」，而甲○○既係職業大貨車司機，理應對前開
    事項知之甚稔，倘其明知當日確有超載，理應會繞道行駛，
    以逃避過磅查緝，應無主動至善化地磅站過磅，而超載遭取
    締掣單舉發後，再至白河地磅站過磅之理；再該車自碼頭、
    田寮地磅站、白河地磅站、徐木籐指定之地磅站秤重之結果
    ，均無超載之記錄，顯見，甲○○證稱當日並未超重乙節，
    尚屬可採。
  (五)綜上所述，本院依調查證據之結果，尚無法排除係善化地磅
    站之地秤存在之誤差，致系爭車輛載重逾總重量10% 免予取
    締之範圍，茲因無足夠之積極證據足資證明異議人確有超載
    之行為，揆諸前揭說明，自應為異議人有利之認定，原處分
    機關不察，遽對異議人為前開裁決，難認允當。從而，本件
    異議人之異議為有理由，自應由本院將原處分撤銷，改諭知
    異議人不罰，以資適法。
據上論斷，應依道路交通案件處理辦法第20 條，裁定如主文。
中　　華　　民　　國　　94　　年　　8 　　月　　16　　日
                  交通法庭  法  官  洪能超
以上正本證明與原本無異。
如不服本裁定，應於裁定送達後5日內，向本院提出抗告狀。
中　　華　　民　　國　　94　　年　　8 　　月　　16　　日
                            書記官 曾小玲
